【裁判字號】    99,易,307
【裁判日期】    990813
【裁判案由】    毒品危害防制條例
【裁判全文】
臺灣基隆地方法院刑事判決               99年度易字第307號
公  訴  人  臺灣基隆地方法院檢察署檢察官
被      告  甲○
上列被告因違反毒品危害防制條例案件，經檢察官提起公訴（99
年度偵字第1320號），被告並於準備程序進行中為有罪之陳述，
本院乃裁定以簡式審判程序進行審理，並判決如下：
    主  文
甲○轉讓第三級毒品，處有期徒刑貳月，如易科罰金以新臺幣壹
仟元折算壹日。緩刑貳年，並應於判決確定後壹年內，向指定之
公益團體、地方自治團體或社區提供壹佰貳拾小時之義務勞務。
緩刑期間付保護管束。扣案混有愷他命殘渣而無從與之析離之分
裝袋壹只及香煙壹支，均沒收。
    事  實
一、緣甲○與乙○○本屬舊識。乃甲○明知愷他命（Ketamine，
    又稱「Ｋ他命」）係屬毒品危害防制條例所明定列管之第三
    級毒品，不得擅自轉讓，猶囿於自己與乙○○之朋友情誼，
    而於民國99年3 月6 日下午3 時左右，在基隆市○○區○○
    街307 號前之臺北大國社區花園內，依乙○○之所請，無償
    贈與份量約0.4 公克之顆粒狀愷他命1 包，俾乙○○當場將
    之研磨成粉而後捲置於香煙內燒烤施用。詎乙○○甫施用毒
    品完畢而逕將上開混有愷他命殘渣之分裝袋1 只及香煙1 支
    棄置在地，巡邏員警旋於同日下午4 時20分，在上址盤檢查
    獲李、黃2 人，並扣得上揭混有愷他命殘渣之分裝袋1 只及
    香煙1 支（惟均係查扣於臺灣基隆地方法院檢察署99年度偵
    字第1319號之乙○○所涉另案）而悉上情。
二、案經基隆市警察局第四分局移送臺灣基隆地方法院檢察署檢
    察官偵查起訴。
    理  由
一、法院組織
    查刑事訴訟法第二百八十四條之一：「除簡式審判程式、簡
    易程式及第三百七十六條第一款、第二款所列之罪之案件外
    ，第一審應行合議審判。」業於本案繫屬以前經公佈施行。
    兼以本案起訴罪名，核與刑事訴訟法第三百七十六條第一款
    、第二款之規定相符，是其當有首開規定之適用，即其法院
    組織應為獨任審判無誤。
二、審判程序
    本案被告甲○所犯者，非為死刑、無期徒刑、最輕本刑為三
    年以上有期徒刑之罪或高等法院管轄之第一審案件；兼以被
    告業於準備程序進行中，就被訴事實為有罪之陳述，本院乃
    告知其簡式審判程序之旨，並於聽取公訴人及被告之意見後
    ，依刑事訴訟法第二百七十三條之一第一項規定，裁定改行
    簡式審判程序。準此，本案當亦有刑事訴訟法第一百五十九
    條第二項前段，「不受傳聞證據法則拘束」之例外性規定之
    適用。
三、事實認定
    上開事實，業經被告甲○於檢察官偵查及本院審理時坦承不
    諱（見99年度偵字第1320號卷第28頁至第30頁、本院99年7
    月27日準備程序筆錄第2 頁、同日審判筆錄第3 頁），並據
    證人乙○○於警詢暨檢察官偵訊時證述明確（見99年度偵字
    第1320號卷第7 頁至第8 頁、第22頁至第25頁），且有乙○
    ○甫施用完畢而棄置在地，「混有愷他命殘渣之分裝袋1 只
    及香煙1 支」扣案暨交通部民用航空局航空醫務中心99年4
    月6 日航藥鑑字第0992261 號毒品鑑定書（見99年度偵字第
    1319號卷第18頁）在卷足佐。尤以證人乙○○為警查獲後所
    採集之尿液檢體，經送請臺灣尖端先進生技醫藥股份有限公
    司以酵素免疫分析法為初步篩檢，再以氣相層析質譜儀法為
    確認檢驗之結果，係呈「Ketamine」陽性反應乙節，亦有臺
    灣尖端先進生技醫藥股份有限公司99年3 月18日濫用藥物尿
    液檢驗報告暨足相對應之證人乙○○尿液檢體對照表存卷為
    憑（見99年度偵字第1319號卷第16頁背面、第3 頁）。互核
    勾稽上情以觀，堪認被告之首開自白，乃至證人乙○○之旨
    揭證述，均應無可疑。從而，本案事證明確，被告如本判決
    事實欄所載之轉讓愷他命犯行，應堪認定。
四、論罪科刑
  (一)按愷他命雖係毒品危害防制條例第二條第二項第三款所定之
    第三級毒品，然則未經行政院衛生署公告列屬「毒害藥品」
    而非藥事法第二十二條第一項第一款所稱之「禁藥」範疇；
    又毒品危害防制條例所明定列管之第三級毒品，固併同屬管
    制藥品管理條例第三條所指之第三級管制藥品（參照行政院
    衛生署95年8 月8 日衛署藥字第0950030765號函釋意旨），
    即其製造、輸入悉應依藥事法之相關規定辦理，然因本案尚
    乏積極證據足認被告轉讓予證人乙○○之愷他命，併係未經
    核准而擅自製造之偽藥（藥事法第二十條第一項第一款規定
    參見）或未經核准而擅自輸入之禁藥（藥事法第二十二條第
    一項第二款規定參見），本於「罪疑利益歸於被告」之原則
    ，自應認為本案被告轉讓予證人乙○○之第三級毒品，尚非
    藥事法所稱之偽藥、禁藥，而僅屬毒品危害防制條例第二條
    第二項第三款所明定列管之第三級毒品。是核被告如本判決
    事實欄之所為，即其轉讓第三級毒品愷他命且未達行政院於
    93年1 月7 日以院臺法字第0930080551號令發布之「轉讓持
    有毒品加重其刑之數量標準」，係犯毒品危害防制條例第八
    條第三項之轉讓第三級毒品罪。
  (二)按「犯第四條至第八條之罪於偵查及審判中均自白者，減輕
    其刑。」毒品危害防制條例第十七條第二項亦有明定；茲被
    告既於偵查及審判中均自白犯罪，爰依上開規定，減輕其刑
    。
  (三)本院審酌被告轉讓第三級毒品予人施用，使人沉迷毒癮而無
    法自拔，輕則戕害施用者之身心健康，重則引發各種犯罪，
    而為社會治安敗壞之源頭，對於社會平和秩序實有相當程度
    之危害；兼衡量被告年輕識淺（被告行為時，年僅18歲，參
    見卷附年籍），對重典之認識不夠深切，及其素行、生活狀
    況、智識程度、犯罪動機、目的、轉讓毒品之數量暨其已表
    悛悔之犯後態度等一切情狀，量處如主文所示之刑，併諭知
    易科罰金之折算標準。
  (四)被告前未曾受有期徒刑以上刑之宣告，此有臺灣高等法院被
    告前案紀錄表在卷可稽，本次固因一時觀念偏差而罹刑典，
    惟其犯後則未飾詞推諉而表悛悔，經此科刑教訓後，信當知
    所警惕，而無再犯之虞，因認所受刑之宣告，以暫不執行為
    適當，爰依刑法第七十四條第一項第一款規定，宣告緩刑二
    年，以勵來茲，用啟自新，併依同法第七十四條第二項第五
    款規定，命被告應於判決確定後一年內，向指定之公益團體
    、地方自治團體或社區提供120 小時之義務勞務，暨依同法
    第九十三條第一項第二款規定，宣告其緩刑期間付保護管束
    ，以觀後效。
  (五)按毒品危害防制條例第二條第二項規定，毒品依其成癮性、
    濫用性及對社會危害性分為四級，並就製造、運輸、販賣、
    意圖販賣而持有、以非法方法使人施用、引誘他人施用及轉
    讓不同品項之毒品等行為，分別定其處罰。至施用第三、四
    級毒品或持有第三、四級毒品而未達一定數量者，因其可罰
    性較低，故未設處罰之規定，僅就施用、持有第一、二級毒
    品及持有第三、四級毒品達一定數量科以刑罰（按：毒品危
    害防制條例業於98年5 月20日修正公布，而就持有第三、四
    級毒品達一定數量者，增設刑事處罰之規定，並自公布後六
    個月即98年11月20日起開始施行）。惟鑑於第三、四級毒品
    均係管製藥品，特於同條例第十一條之一明定無正當理由，
    不得擅自持有；第十八條第一項後段復規定查獲之第三、四
    級毒品，無正當理由而擅自持有者，沒入銷燬之。從而，依
    同條例第十八條第一項後段應沒入銷燬之毒品，專指查獲施
    用第三、四級毒品，或持有第三、四級毒品且未達一定數量
    者而言；倘係查獲製造、運輸、販賣、意圖販賣而持有、以
    非法方法使人施用、引誘他人施用、轉讓第三、四級毒品或
    持有第三、四級毒品達一定數量者，既屬同條例相關法條明
    文規定處罰之犯罪行為，即非該條項應依行政程式沒入銷燬
    之範圍。又同條例第十九條第一項所定「供犯罪所用或因犯
    罪所得之物」，係指犯第四條至第九條、第十二條、第十三
    條或第十四條第一項、第二項之罪所用或所得之物，不包括
    毒品本身在內，是尚不得援用此項規定為第三、四級毒品之
    沒收依據。以犯第四條第三項販賣第三級毒品罪為例，第三
    級毒品本身為其販賣之標的，非屬供「販賣第三級毒品所用
    之物」；必係遂行販賣該毒品使用之物，始屬「供犯罪（犯
    第四條第三項之販賣第三級毒品罪）所用之物」，其理至明
    。又同條例對於查獲之製造、運輸、販賣、意圖販賣而持有
    、以非法方法使人施用、引誘他人施用、轉讓第三、四級毒
    品及持有第三、四級毒品達一定數量之沒收，並無特別規定
    ，如其行為已構成犯罪，則該毒品即屬不受法律保護之違禁
    物，應回歸刑法之適用，依刑法第三十八條第一項第一款之
    規定沒收之（最高法院95年度臺上字第911 號、95年度臺上
    字第5252號、96年度臺上第728 號、98年度臺上第6117號判
    決意旨參照）。茲查扣於臺灣基隆地方法院檢察署99年度偵
    字第1319號之乙○○所涉另案之「混有愷他命殘渣而無從與
    之析離之分裝袋1 只及香煙1 支」，其中所涉之愷他命殘渣
    ，係毒品危害防制條例第二條第二項所列管之第三級毒品，
    核屬違禁物無疑；雖關此殘渣業因被告之轉讓行為，致移轉
    所有權而歸於證人乙○○所有，然其「違禁物」性質尚不因
    上開所有權之移轉而生歧異，參諸旨揭說明，關此愷他命殘
    渣併同無從與之完全析離之分裝袋1 只及香煙1 支，自仍應
    依刑法第三十八條第一項第一款規定，宣告沒收如主文之所
    示。
  (六)至員警於99年3 月6 日下午4 時20分，查獲被告及證人乙○
    ○2 人之時，在被告身上所併予起獲之殘渣罐1 個及愷他命
    10包（驗餘後淨重合計16.5925 公克；又關此持有第三級毒
    品愷他命之行為，因其持有數量尚未達「純質淨重20公克以
    上」而不成立刑事犯罪），雖係被告所有之物，然與本案核
    無實質關聯，即其尚非被告供本案犯罪之所用，此悉經本院
    當庭向被告確認無誤（見本院準備程序筆錄第2 頁至第3 頁
    ），本於主從不可分之原則，本院自亦欠缺隨案併予宣告沒
    收之法律依據；準此，公訴人聲請本院就關此扣案物品併予
    宣告沒收云云（見起訴書第2 頁），自係顯乏適據而無所憑
    。為免疑異，爰併此指明。
據上論斷，應依刑事訴訟法第二百八十四條之一、第二百七十三
條之一第一項、第二百九十九條第一項前段，毒品危害防制條例
第八條第三項、第十七條第二項，刑法第十一條前段、第四十一
條第一項、第七十四條第一項第一款、第二項第五款、第九十三
條第一項第二款、第三十八條第一項第一款，判決如主文。
本案經檢察官丙○○到庭執行職務。
中    華    民    國    99    年    8     月    13    日
                  刑事第五庭法  官  王慧惠
以上正本證明與原本無異。
如不服本判決應於收受送達後10日內向本院提出上訴書狀，並應
敘述具體理由；其未敘述上訴理由者，應於上訴期間屆滿後20日
內向本院補提理由書(均須按他造當事人之人數附繕本)「切勿逕
送上級法院」。
中    華    民    國    99    年    8     月    13    日
                            書記官  王一芳
附錄論罪法條：
毒品危害防制條例第8 條第3 項
轉讓第一級毒品者，處1 年以上7 年以下有期徒刑，得併科新臺
幣1 百萬元以下罰金。
轉讓第二級毒品者，處6 月以上5 年以下有期徒刑，得併科新臺
幣70萬元以下罰金。
轉讓第三級毒品者，處3 年以下有期徒刑，得併科新臺幣30萬元
以下罰金。
轉讓第四級毒品者，處1 年以下有期徒刑，得併科新臺幣10萬元
以下罰金。
前四項之未遂犯罰之。
轉讓毒品達一定數量者，加重其刑至二分之一，其標準由行政院
定之。

司法院資訊處製作；財團法人民間司法改革基金會備份。
